【裁判字號】    92,易,640
【裁判日期】    921211
【裁判案由】    竊盜
【裁判全文】
臺灣臺南地方法院刑事判決                          九十二年度易字第六四號
    公  訴  人  臺灣臺南地方法院檢察署檢察官
    被      告  丙○○
    選任辯護人  曾子珍律師
右列被告因竊盜案件，經檢察官提起公訴（九十二年度偵字第二五七一號），本院判
決如左：
    主  文
丙○○無罪。
    理  由
一、起訴意旨略以：丙○○係「永大機電股份有限公司」（下稱永大公司）職員，民
    國（下同）八十八年十月二十六日「統一鋁業有限公司」（下稱統一鋁業公司）
    負責人乙○○代表該公司與「永大公司」簽立裝置『永大牌』電梯機組契約，雙
    方約定電梯裝置地點為台南市○○○路三二號，裝置價金新台幣（下同）七十萬
    元，並預定於八十九年六月四日完工；繼永大公司於收受乙○○交付第一、二次
    工程定金款合計三十五萬元後進行施工，八十九年七月乙○○與永大公司間因上
    開電梯裝置工程發生糾紛，致工程尾款三十五萬元尚未支付，永大公司遂對統一
    鋁業公司向台灣台南地方法院提起民事訴訟，進行催討電梯工程尾款，訴訟進行
    中，該院民事庭法官於九十年四月十八日上午會同乙○○及永大公司職員丙○○
    等人共同前往上開電梯裝置處所進行現場履勘，並於同日中午前結束履勘現場程
    序。詎丙○○（擔任永大公司業務代表，負責本件電梯裝置工程之洽商、訂約、
    安裝等事宜）意圖為自己之不法所有，在陪同法官完成電梯工程現場履勘程序離
    去後，於同日下午一時許，獨自返回上開現場竊拆卸走上開電梯機組之『ＩＣ板
    』一具，得手後，將該『ＩＣ板』以粉紅色氣泡保護膜裹裝並以手攜帶，由現場
    後門逸去，離去途中險碰觸到現場竹桿，丙○○於彎蹲身軀避過竹桿時露出脖子
    後方一顆小黑痣，適為在該處進行維修抽水馬達之丁○○當場撞見；嗣丁○○於
    約一月後向乙○○收取維修抽水馬達帳款時，與乙○○談及其案發所目睹情狀，
    沈榮國始得知上情，旋偕同丁○○向警方報案。因認被告丙○○涉有刑法第三百
    二十條第一項之竊盜罪嫌等語。
二、按犯罪事實應依證據認定之，無證據不得認定犯罪事實；又不能證明被告犯罪者
    ，即應諭知無罪之判決，刑事訴訟法第一百五十四條第二項、第三百零一條第一
    項分別定有明文。其次，認定不利於被告之事實，須依積極證據，苟積極證據不
    足為不利於被告之認定時，即應為有利於被告之認定，更不必有何有利之證據；
    其次，認定犯罪事實所憑之證據，雖不以直接證據為限，間接證據亦包括在內，
    然而無論直接證據或間接證據，其為訴訟上之證明，須於通常一般之人均不致有
    所懷疑，而得確信其為真實之程度者，始得據為有罪之認定，倘其證明尚未達到
    此一程度，而有合理之懷疑存在致無從使事實審法院得有罪之確信時，即應由法
    院為諭知被告無罪之判決。另告訴人之告訴，係以使被告受刑事訴追為目的，是
    其陳述是否與事實相符，仍應調查其他證據以資審認。最高法院三十年上字第八
    一六號、七十六年台上字第四九八六號、五十二年度台上字第一三○○號判例意
    旨可供參照。
三、公訴人認被告丙○○涉有上開犯行，係以前揭起訴犯罪事實業據告訴人乙○○指
    訴甚詳，核與證人丁○○證述情節相符等為其主要論據。訊據被告丙○○堅決否
    認有竊取電梯機組ＩＣ板犯行，辯稱：「本案起因係告訴人與永大公司電梯裝置
    工程款糾紛，於九十年四月十八日民庭法官履勘現場後，我們公司本來要把ＩＣ
    板取回，是告訴人要求，我們才未將ＩＣ板取下，而且ＩＣ板的裝卸須專業人員
    以工具才能完成，我是業務員，對於ＩＣ板之裝卸並不瞭解，無法自行拆卸ＩＣ
    板，告訴人說我偷拿ＩＣ板是不實在的，另外，我們公司既然已對告訴人提出給
    付工程款之民事訴訟，實無偷拿該ＩＣ板之動機，而本案是我們公司人員於九十
    年四月二十四日到現場要先行檢查及作電梯運轉，以備翌日民庭法官要再次履勘
    現場檢查電梯運作情形，當時才發現ＩＣ板失竊，公司人員告訴我之後，我就打
    電話通知告訴人並向警方報案，可見不是我們將ＩＣ板拿走的，而告訴人之告訴
    有諸多矛盾之處，其於警詢偵查及法院審理所述均不相符，另外證人丁○○之證
    詞亦有許多疑點，他在警詢偵查及法院之證詞也多有不同，況且九十年四月十八
    日當天我是和公司同事一起到現場，履勘完畢後我們也一起離開，有公司同事可
    以作證，而我們在離去時也都沒有看到證人丁○○，丁○○所指我脖子後方有一
    顆小黑痣之特徵，應是告訴人指使他說的，我沒有見過丁○○，也沒有竊取本件
    ＩＣ板」等語。經查：
（一）告訴人乙○○於警詢指稱：「九十年四月十八日永大公司員有拆下ＩＣ板，我
      有親眼看到，當場有三人可作證，經我指責後，工作人員又說要裝回去，後來
      我下二樓客廳休息，過一會兒我從二樓窗戶往下看，發現永大公司的車子走了
      ，後經我檢查門窗，發現一樓後門有被打開過，所以我回想起來，該ＩＣ板是
      從後門拿走」云云（詳九十年四月二十四日警詢筆錄），於偵查中具狀稱：「
      九十年四月十八日所有人進入八樓電梯機房後，待ＩＣ板裝上丙○○即刻拍照
      存證，後來眾人離去，我即把機房門關上（此門一關自動上鎖）徒步直下六樓
      時，發現丙○○身前藏有塑膠袋內裝一塊ＩＣ板，．．我請他把ＩＣ板交還給
      我，丙○○與其他三名公司人員商議，結果丙○○答：我裝回去好了，話畢登
      上七樓去，我則與永大公司三名人員走下樓梯，．．．退萬步言，縱然丙○○
      有意將ＩＣ板裝回去，但機房外門已上鎖，也無從進入，足見丙○○未曾裝回
      ＩＣ板」云云（詳九十二年三月四日刑事說明狀），復陳稱：「另有二位證人
      看見丙○○在四月十八日下午一時拿ＩＣ板，二位都有看見」云云（詳九十二
      年二月二十七日偵訊筆錄），於本院審理時結證稱：「當時永大公司三人跟我
      一起離開，我們從六樓要下五樓時，我發現丙○○竟在我旁邊，丙○○手上拿
      有ＩＣ板，我認為履勘時丙○○已拍照存證，為何還把ＩＣ板取走，我要求丙○○將ＩＣ板交給我，丙○○說要裝回去，我就和其他三位永大公司的人下樓
      ，我在二樓有停留一下，我下一樓時發現丙○○的車子已經沒在我建物的對面
      ，永大公司的三位員工及丙○○也不見了，之後我就到建物後面看修理水電的
      師傅也不見，我就將後面的門放下，接著我也將前面的門關上，當時時間約一
      點五分或十分，我就離開」云云（詳本院九十二年五月十九日審判筆錄），綜
      觀告訴人上開陳述，有以下幾項疑點：偵查之說明狀已明確指稱履勘結束後
      ，其將電梯機房門關上，且該門一經關上即自動上鎖，如其確有發現丙○○取
      走ＩＣ板，且已要求丙○○再將ＩＣ板裝回原處，則何以未陪同丙○○上樓，
      以便打開電梯機房門，讓丙○○重新進入裝ＩＣ板？本案係因雙方給付工程
      款糾紛而起，且永大公司已在本院民事庭對告訴人提起民事訴訟，可見雙方之
      信任已生破綻，今告訴人如發現被告未經其同意而擅自取走ＩＣ板，必心生不
      悅，縱然被告同意再裝回，衡情告訴人必然會監督被告作裝回之動作，以確保
      ＩＣ板裝回無誤，豈有要求被告裝回ＩＣ板後，告訴人隨即下樓，完全無視被
      告是否有確實裝回之理？告訴人於警詢及偵查中均稱有三位證人看見，然卻
      僅提出證人丁○○一人為證（丁○○之證詞不值採信詳後說明），其餘二人是
      誰則至今無法陳報，按當日係法院到場實施履勘，如其餘二位證人是同在現場
      之人，必然與告訴人有特定關係，否則何以在場，告訴人卻無法指出證人係何
      人，已有可疑；如另二位證人並非當日在屋內之人，而是在屋外看見被告取走
      ＩＣ板離開，則告訴人會知道另有該二位證人，當然是這二位證人自己向告訴
      人提及上情，或者是告訴人發現ＩＣ板失竊後，向左鄰右舍查證時才知曉上情
      ，不論是證人主動向告訴人陳明或告訴人查訪發現，均應知道證人是何人，則
      為何至今無法找到該證人？是告訴人對於被告之指訴，疑點重重，實難採信。
（二）證人丁○○於九十年六月九日由告訴人陪同至警局作證，其證稱：「九十年四
      月十八日十三時許，我在中華北路二段三二號內作水電維修工作，忽然有一名
      男子手提氣泡塑膠袋內包裹著ＩＣ板勿勿忙忙從後門離去，我剛好在後門修理
      東西，目擊竊嫌，歹徒約四十歲，身高約一百六十八公分，左耳後方有一顆類
      似黑痣」云云（詳九十年六月九日警詢筆錄），並指證被告之口卡照片無誤。
      其於偵查中證稱：「丙○○由後門離開時差點撞到竹桿，他蹲下時我正好看到
      他脖子後方有一點小黑痣」云云（詳九十二年三月二十日偵訊筆錄），並於偵
      查中當庭指認被告在卷。嗣於本院審理中證稱：「我先看到那個人背後，後來
      那個人要轉向前門時有看到他的側面。因乙○○屋後門抽水機旁有一支電線桿
      與窗戶間綁有一條斜線繩晒衣服，那個人為了閃避繩子時有蹲下，他的脖子上
      有一顆痣，當時電線桿與窗戶間綁的是繩子，不是我在地檢署講的竹竿。那個
      人從開系爭屋子的後門到離開二、三分鐘間我都是蹲著在那修理抽水機」云云
      （詳本院九十二年六月九日審判筆錄），經本院於九十二年十月十七日到現場
      實施履勘，丁○○又證稱：「我到的時候將後門打開，並蹲下修理馬達，看見
      被告勿促由後門出來，因為後門旁有一根電線桿，電線桿有綁一條電線，被告
      面向我側身低頭避開電線，當時我看見被告頸部後面有一顆痣，．．被告正面
      向著我，看到的時間約一、二秒鐘，．．被告繞過電線後就由中間走道走到前
      面」云云（詳同上日勘驗筆錄）。按證人丁○○前揭證詞經本院到案發地點實
      施現場模擬後，有以下矛盾之處：現場電線桿上係綁著黑色電線，有勘驗照
      片在卷可參，證人卻於偵查中說是竹桿，按竹桿與電線是截然不同之物，豈會
      混淆？在現場模擬案發情況時，如被告是由後門離開，在側身閃避電線後即
      勿促離去情形下，正如證人在履勘現場所稱，與被告照面之時間僅在幾秒之間
      ，證人卻於本院審理時證稱「二、三分鐘」，上述證詞所稱二、三分鐘並非實
      在。現場模擬時，被告如由後門走出到側身閃避而離去，應該都是正面及側
      面朝向證人，此有現場模擬照片在卷可按，然證人卻於本院證稱：「我先看到
      那個人背後，後來那個人要轉向前門時有看到他的側面」云云，其所述亦有不
      符。以證人原先是在工作，突然被告自後門走出並勿促離去，證人自然是不
      經意間看到被告，且時間僅在幾秒之內，竟能看見並記得「一名男子手提氣泡
      塑膠袋內包裹著ＩＣ板勿勿忙忙從後門離去，歹徒約四十歲，身高約一百六十
      八公司，左耳後方有一顆類似黑痣」（詳上開警詢筆錄），即證人在事出突然
      情況下，並於幾秒之內，不僅看出被告手拿ＩＣ板，連包裝ＩＣ板之材質及顏
      色亦一清二楚，兼記得被告之年紀、身高，左耳後方之特徵等等，則證人之辨
      識及記憶能力實超乎常人，如此，其又豈會將電線與竹桿混淆？證人稱被告
      拿ＩＣ板自後門轉向中間走道由前面離開云云，然本案現場中華北路二段三二
      號固有前門及後門，惟前門是面對中華北路之大馬路，而被告之車輛當時是停
      在前門處，此告訴人及被告均不爭執，另前門當時一直是開啟狀態，且一樓當
      時並未有人，此均為被告、告訴人及證人一致之陳述，被告如確有偷竊ＩＣ板
      並勿勿駕車離開，為防止他人撞見，當然是由二樓下至一樓後直接由前門離開
      即可，又何須經由後門，再通過中間走道，再由前面上車離開，故證人該部分
      陳述實與一般人日常生活經驗相違背，顯然是為造成證人有看見被告之假象，
      而強說被告是由後門離開，以符合證人在後門修理馬達而能看見被告之謊言，
      故綜上所述，證人之證詞完全與實情不合，均非實在。
（三）永大公司先前因給付工程款糾紛，向本院民事庭對告訴人提起民事訴訟，已如
      前述，九十年四月十八日即係民庭法官到現場勘驗電梯運轉情形，以被告之立
      場而言，電梯能順利運作，民事訴訟即可取得勝訴判決，才對永大公司有利，
      則被告何以要偷竊電梯ＩＣ板，使電梯無法運轉？故被告並無竊取該ＩＣ板之
      動機，至為明顯。另本案現場之電梯機房門關上就會自動鎖上，即告訴人陳述
      明確外，並經本院至現場履勘無誤，有勘驗筆錄在卷可憑，公訴人於起訴書上
      所稱「被告於同日下午一時許，獨自返回上開現場竊拆卸走上開電梯機組之Ｉ
      Ｃ板」云云，除非被告有開鎖之技能，否則自無偷竊之可能，故公訴人上開所
      指並非有據。被告既無竊取電梯ＩＣ板之動機，又無法侵入已上鎖之機房行竊
      ，而告訴人之指訴及證人之證詞又均非實在，被告並無公訴人所指竊盜犯行，
      應無疑義。
四、此外，復查無其他積極證據足以證明被告有何竊盜犯行，不能證明被告犯罪，自
    應為無罪之判決。
據上論斷，應依刑事訴訟法第三百零一條第一項，判決如主文。
本案經檢察官甲○○到庭執行職務。
中      華      民      國     九十二     年     十二    月    十一     日
                                     臺灣臺南地方法院刑事第六庭
                                     審判長法  官  黃光進
                                           法  官  蔡奇秀
                                           法  官  黃翰義
右正本證明與原本無異。
如不服本判決應於送達後十日內向本院提出上訴狀（應附繕本）。
                                           書記官  何小玉
中      華      民      國     九十二     年     十二    月    十一     日


司法院資訊處製作；財團法人民間司法改革基金會備份。
